臺灣臺中地方法院民事判決
110年度簡上字第307號
上  訴  人  陸立和  
被上訴人    楊宗穎  
上列當事人間請求損害賠償事件，上訴人對於民國110年5月27日
本院臺中簡易庭110年度中簡字第220號第一審判決提起上訴，本
院合議庭於民國110年12月24日言詞辯論終結，判決如下：
    主      文
原判決關於命上訴人給付超過新臺幣1萬3284元本息，及該部分
假執行之宣告暨訴訟費用之裁判均廢棄。
上開廢棄部分，被上訴人在第一審之訴及假執行之聲請均駁回。
其餘上訴駁回。
第一審（除確定部分外）、第二審訴訟費用由上訴人負擔百分之
75，餘由被上訴人負擔。
    事實及理由
甲、程序方面
　　被上訴人經合法通知，未於言詞辯論期日到場，核無民事訴
    訟法第386條所列各款情形，爰依上訴人之聲請，由其一造
    辯論而為判決。
乙、實體方面　　
一、被上訴人主張：上訴人於民國107年10月16日下午5時30分許
    ，騎乘車牌號碼000-000號普通重型機車（下稱肇事車輛）
    ，行經臺中市○區○村路0段000號前時，因未注意車前狀態及
    採安全措施之疏失，不慎碰撞由伊騎乘並搭載訴外人之車牌
    號碼000-000號普通重型機車（下稱系爭車輛），致系爭車
    輛倒地並使伊受有左側手肘擦傷、左側膝部擦傷、左側大腿
    擦傷、左側小腿擦傷、左側踝部擦傷、腹壁擦傷、左側前臂
    擦傷及左側足部擦傷之傷害，上訴人應負侵權行為損害賠償
    之責。為此，爰依侵權行為法律關係，請求上訴人賠償：1.
    醫療費用新臺幣（下同）8000元。2.不能工作之損失5萬元
    。3.精神慰撫金5萬元。4.機車修復費用2萬元，合計12萬80
    00元。
二、上訴人則以：本件被上訴人已請領之汽車強制責任險理賠金
    額4410元應予扣除；另被上訴人所受傷勢均為擦挫傷，原審
    判決認定之精神慰撫金過高；又事故發生前，伊駕駛之車輛
    已超越系爭車輛，無從注意系爭車輛是否有變換車道的情形
    而加以防範，伊是否可歸責或有足夠時間反應並非無疑，原
    審判決未審酌於此，所認定之過失比例不合理等語置辯。
三、原審審酌兩造之攻擊防禦方法後，為被上訴人一部勝訴、一
    部敗訴之判決，判命上訴人應給付被上訴人1萬7694元元，
    及自109年11月14日起至清償日止，按年息5%計算之利息，
    及依職權為假執行之宣告，並駁回被上訴人其餘之訴（被上
    訴人就其敗訴部分，未據聲明不服，業經確定）。上訴人就
    其敗訴部分聲明不服，提起上訴，並聲明：原判決不利於上
    訴人部分廢棄；上開廢棄部分，被上訴人在第一審之訴駁回
    。被上訴人則未到庭，亦未提出書狀作何聲明或陳述。　
四、得心證之理由：
（一）被上訴人主張於前開時、地，騎乘系爭車輛與肇事車輛發
      生碰撞，受有左側手肘擦傷、左側膝部擦傷、左側大腿擦
      傷、左側小腿擦傷、左側踝部擦傷、腹壁擦傷、左側前臂
      擦傷及左側足部擦傷之傷害，業據其提出與其所述相符之
      衛生福利部臺中醫院診斷證明書為證(見原審卷第103頁)
      ，並為上訴人所不爭執，復經原審向臺中市政府警察局調
      閱道路交通事故調查卷宗核對無訛，堪信為真正。
（二）按因故意或過失，不法侵害他人之權利者，負損害賠償責
      任；不法傷害他人之身體或健康者，對於被害人因此喪失
      或減少勞動能力，或增加生活上需要時，應負損害賠償責
      任；不法侵害他人之身體、健康者，被害人雖非財產上之
      損害，亦得請求賠償相當之金額；又不法毀損他人之物者
      ，被害人得請求賠償其物因毀損所減少之價額，民法第18
      4條、第193條第1項、第195條第1項及第196條分別定有明
      文。茲就被上訴人請求之金額應否准許，分敘如下：
  　1.被上訴人主張因系爭事故支出醫療費用6960元、系爭車輛
      修理費用2020元等節，為上訴人所不爭執，堪信屬實，被
      上訴人請求上訴人如數賠償上開損害金額，洵屬有據，應
      予准許。
　  2.精神慰撫金：按慰撫金之賠償，須以人格權遭遇侵害，使
      精神上受有痛苦為必要，其核給之標準固與財產上損害之
      計算不同，然非不可斟酌雙方身分、資力與加害程度，及
      其他各種情形核定相當之數額（最高法院51年台上字第22
      3號裁判意旨參照）。查，被上訴人因系爭事故受有系爭
      傷害，其身體及精神均遭受莫大痛若，被上訴人請求非財
      產上之損害，自屬有據。經查兩造學經歷，業經兩造陳明
      在卷（見原審卷第158頁、臺灣臺中地方檢察署108年度發
      查字第494號卷第25頁），並有原審依職權調取之稅務電
      子閘門所得調件明細表在卷可參，本院審斟兩造教育程度
      、工作情形及財產等經濟狀況、社會身分、地位，本件發
      生原因，上訴人侵害情節、被上訴人受害程度等一切情狀
      ，認被上訴人請求精神慰撫金5萬元為適當。上訴人辯稱
      被上訴人所受傷害非鉅，認請求精神慰撫金過高，核屬無
      據。
　　3.綜上，被上訴人因系爭事故所受損害之金額合計為5萬898
      0元。（計算式：醫療費用6960元＋車輛修理費用2020元＋
      精神慰撫金50000元＝58980元）。
（三）次按損害之發生或擴大，被害人與有過失者，法院得減輕
      賠償金額，或免除之，此觀民法第217條第1項甚明。而變
      換車道時，應讓直行車先行，並注意安全距離；汽車行駛
      時，駕駛人應注意車前狀況及兩車並行之間隔，並隨時採
      取必要之安全措施，道路交通安全規則第99條第1項第3款
　　　、第94條第3項有明文規定。經查：
　　1.上訴人於警詢時表示：伊由公益路沿美村路內側車道直行
      往臺灣大道方向至事故地點，當時系爭車輛原本與伊於同
      向車道行駛，且在伊之右前方，伊以為系爭車輛要直行，
      待伊行駛至系爭車輛左側時，系爭車輛突然向左方靠來且
      沒有打方向燈，才發生碰撞等語，而被上訴人於警詢時亦
      表示：伊由公益路沿美村路內側車道直行往臺灣大道方向
      至事故地點，當時同向外側車道上車輛偏多，也有車輛往
      左靠，伊便微向左偏閃避該車，一向左偏行時，即與肇事
      車輛發生碰撞等語，再觀諸本件事故之交通事故現場圖所
      示：系爭車輛與肇事車輛均行駛於臺中市西區美村路往臺
      灣大道方向之內側車道上，系爭車輛位於肇事車輛之前方
      等情(見原審卷第27頁)，及佐以現場車損照片顯示肇事車
      輛右前側、系爭車輛左後側車身均有毀損之情形(見原審
      卷第57、60頁)，堪認系爭車輛原行駛於肇事車輛前方，
      為閃避右側之車輛而向左偏駛。又向左偏駛並未開啟左轉
      方向燈，致與位於系爭車輛左後方且欲直行之肇事車輛發
      生碰撞，被上訴人有未讓左後方直行車先行之過失，應負
      主要之肇事責任，又上訴人見右前方行駛中之車輛擁擠，
      即應事先注意車前狀況並採取剎車以保持安全距離之必要
      措施，竟捨此不為，致本件事故發生，亦有過失，應負次
      要之肇事責任，臺中市車輛行車事故鑑定委員會鑑定意見
      書亦為相同認定（鑑定意見：一、楊宗穎駕駛普通重型機
      車，往左偏向未讓左後方直行車先行，為肇事主因。二、
      陸立和駕駛普通重型機車，未注意車前狀況適採安全措施
      ，為肇事次因。」見原審卷第143至147頁)。
　　2.上訴人固辯稱：事故發生前上訴人駕駛之車輛已超越系爭
      車輛，應行駛於系爭車輛之左前方，此見撞擊點在肇事車
      輛的右後側，系爭車輛撞擊點是在左前側即明，上訴人自
      無從注意後方車輛是否有變換車道之情形，鑑定意見以上
      訴人未注意車前狀況適採安全措施屬可歸責，是否可採並
      非無疑，且事故當下上訴人是否有足夠充分時間反應並非
      無疑等語。惟查，本件事故發生後，系爭車輛與肇事車輛
      均有往左側倒地與地面產生摩擦而致車輛毀損之情形，此
      有監視錄影畫面截圖在卷可查(見原審卷第96頁)，則系爭
      車輛左前側之車損狀況是否為倒地後所致，尚非無疑。上
      訴人主張其駕駛之肇事車輛已超越系爭車輛之事實，未能
      舉證證明之，且與現場圖、現場照片所示不符，難認有據
      。上訴人復未能就防止碰撞系爭車輛，如何已盡相當注意
      義務乙節，舉證以實其說，應認此部分所辯，尚難可採。
　　3.關於兩造之過失比例，被上訴人駕駛系爭車輛，往左偏向
      未讓左後方直行車先行，上訴人駕駛肇事車輛，未注意車
      前狀況適採安全措施，堪認被上訴人違反注意義務之程度
      顯然較高，本院審酌兩造上開違反道路交通安全規則之過
      失程度，認應由上訴人、被上訴人分別負擔30%、70%之過
      失責任，較符公平。從而，本件自應減輕上訴人70%之過
      失責任。準此以言，就被上訴人所受之前揭損害，上訴人
      所應賠償之金額為1萬7694元（計算式：58980元×30%＝176
      94元）。上訴人抗辯原審判決認定之過失比例並非適切云
      云，即非可採。　　　
（四）末按保險人依本法規定所為之保險給付，視為被保險人損
      害賠償金額之一部分；被保險人受賠償請求時，得扣除之
      ，強制汽車責任保險法第32條定有明文。被上訴人因系爭
      事故已受領強制汽車責任保險之理賠金額4410元（見本院
      卷第21頁），應自被上訴人得請求賠償之金額中扣除，經
      扣除後，被上訴人得請求上訴人賠償之金額為1萬3284元
      （計算式：17694元－4410元＝13284元）。　　
五、綜上，被上訴人依侵權行為之法律關係，請求上訴人給付1
    萬3284元，及自起訴狀繕本送達翌日即109年11月14日起至
    清償日止，按年息5%計算之利息，為有理由，應予准許；逾
    此範圍之請求，為無理由，應予駁回。原審就上開應予駁回
    部分，判命上訴人如數給付，尚有未洽，上訴意旨就此部分
    指摘原判決不當，求予廢棄改判，為有理由，爰由本院廢棄
    改判如主文第1、2項示。至於上開應准許部分，原審判命上
    訴人給付，並為假執行之宣告，核無違誤，上訴意旨就此部
    分仍指摘原判決不當，求予廢棄改判，為無理由，應駁回其
    上訴。
六、本件事證已臻明確，兩造其餘主張及攻擊防禦方法核與判決
    結果無影響，爰不一一論述。
七、據上論結，本件上訴為一部有理由，一部無理由，依民事訴
    訟法第436條之1第3項、第449條第1項、第450條、第79條，
    判決如主文。 　　　　
中    華    民    國    111    年    1    月    21    日
                  民事第六庭審判長  法  官  陳學德
                                    法  官  楊雅婷
                                    法  官  謝慧敏
正本係照原本作成。
不得上訴。
中    華    民    國    111    年    1    月    21    日
                                    書記官  黃于娟